臺灣高雄地方法院刑事判決　　　　　　 100年度選訴字第13號
公　訴　人　臺灣高雄地方法院檢察署檢察官
被　　　告　劉貴
　　　　　　謝文來
上列二人共同
選任辯護人　梁智豪律師
被　　　告　鄭安媮
上列被告等因違反公職人員選舉罷免法等案件，經檢察官提起公
訴（99年度選偵字第386 號、388 號），本院判決如下：
    主  文
謝文來犯公職人員選舉罷免法第九十九條第一項之交付賄賂罪，
處有期徒刑壹年拾月。緩刑年，並向公庫支付新臺幣拾伍萬元
。褫奪公權年。
鄭安媮犯刑法第一百四十三條第一項收受賄賂罪，免刑。扣案之
新臺幣壹仟元，沒收之。
劉貴無罪。
    事  實
一、謝文來係高雄縣市合併後第一屆鼎強里里長候選人劉貴之
    支持者，鄭安媮係鼎強里里民，就上開鼎強里里長選舉有投
    票權。謝文來為使劉貴順利當選，即基於對有投票權人交
    付賄賂之犯意，於民國99年11月中旬某日上午8 時許（起訴
    書誤載為7 時某分許），在高雄市三民區○○○路與鼎貴路
    口之公園內，見平時在公園內見面會打招呼之鄭安媮，亦在
    公園內散步，即上前詢問鄭安媮：「是否住在鼎強里？」等
    語，經鄭安媮告以是鼎強里之里民後，復向鄭安媮表示：「
    麻煩支持2 號里長候選人劉貴」等語。再經鄭安媮告以：
    「好啊！好啊！」等語後，認鄭安媮已允諾支持劉貴，即
    自褲子口袋取出面額新臺幣（下同）1,000 元之紙鈔1 張，
    交付鄭安媮，以上開金額賄賂鄭安媮，投票支持劉貴，並
    經鄭安媮收受。嗣經鄭安媮於犯罪被發覺前，於99年12月16
    日主動前往法務部調查局高雄市調查處，表明願接受裁判之
    意而自首。
二、案經臺灣高雄地方法院檢察署檢察官指揮法務部調查局高雄
    市調查處偵查起訴。
    理  由
壹、證據能力部分
    按被告以外之人於審判外之言詞或書面陳述，除法律有規定
    者外，不得作為證據，刑事訴訟法第159 條第1 項定有明文
    ，此即學理上所稱之「傳聞證據排除法則」，而依上開法律
    規定，傳聞證據原則上固無證據能力，但如法律別有規定者
    ，即例外認有證據能力。又按被告以外之人於審判外之陳述
    ，雖不符同法第159 條之1 至之4 之規定，而經當事人於審
    判程式同意作為證據，法院審酌該言詞陳述或書面陳述作成
    時之情況，認為適當者，亦得為證據。當事人、代理人或辯
    護人於法院調查證據時，知有第159 條第1 項不得為證據之
    情形，而未於言詞辯論終結前聲明異議者，視為有前項之同
    意，同法第159 條之5 第1 項、第2 項定有明文。查本判決
    下列所引用之證據，其中傳聞證據部分，或經被告3 人、辯
    護人於本院準備程序、審理時同意作為證據使用；或因被告
    謝文來、劉貴、辯護人及檢察官未於言詞辯論終結前，聲
    明異議（見本院選訴卷第33頁第15至25行、第95頁背面第22
    行以下至第97頁背面第22行）【關於證人于郭淑美、鄭安媮
    、劉正樹於警詢中之陳述，被告謝文來、劉貴及其等辯護
    人雖於本院準備程序時否認其證據能力，嗣於本院100 年3
    月22日審理時，改稱同意上開陳述有證據能力（見本院選訴
    卷第33頁第18至23行、第95頁背面第22行以下至第96頁）】
    。本院審酌該等傳聞證據作成時之狀況，並無違法或不當等
    不宜作為證據之情形，依前開說明，均得作為證據。
貳、有罪部分
一、被告謝文來部分：
    訊據被告謝文來否認有何違反公職人員選舉罷免法第99條第
    1 項投票行賄罪嫌，辯稱：與劉貴均是民進黨員，且住家
    相隔兩條街，算是鄰居、朋友，劉貴以民進黨籍參選鼎強
    里里長，雖有答應要幫劉貴拜票，但沒有支領被告劉貴
    薪資，沒有特定負責區域。不認識鄭安媮，亦無交付1,00 0
    元向鄭安媮買票，而鄭安媮所述買票時間是上午8 時許，與
    其習慣不同，且交付賄款地點在公園內，亦與常情不符等語
    置辯。經查：
  (一)被告謝文來係高雄縣市合併後第一屆鼎強里里長候選人劉貴
    之支持者，鄭安媮係鼎強里里民，就上開鼎強里里長選舉
    有投票權。於99年11月中旬某日上午8 時許，在高雄市三民
    區○○○路與鼎貴路口之公園內，見平時在公園內見面會打
    招呼之鄭安媮，亦在公園內散步，即上前詢問鄭安媮：「是
    否住在鼎強里？」等語，經鄭安媮告以是鼎強里之里民後，
    復向鄭安媮表示：「麻煩支持2 號里長候選人劉貴」等語
    。再經鄭安媮告以：「好啊！好啊！」等語後，認鄭安媮以
    允諾支持劉貴，即自褲子口袋取出面額1,000 元之紙鈔1
    張，交付鄭安媮，以上開金額賄賂鄭安媮，投票支持劉貴
    之事實，業據證人鄭安媮於警詢、偵查及本院審理時證稱：
    設籍高雄市三民區鼎強里已有10逾年，對於該選區有投票權
    。99年11月中旬左右，送姪子上學後，在鼎金後路、鼎貴路
    交叉口之公園內散步時，要去看下棋時，被告謝文來就上前
    來與其說話，先問其是否住在鼎強里，其答是，被告謝文來
    就說：麻煩支持2 號里長候選人劉貴。其回答：好啊、好
    啊。被告謝文來即自褲子口袋掏出1 張1,000 元紙鈔，直接
    塞到其手裡等語明確（見偵卷一第2 頁背面第3 至7 行、第
    13行至16行、第3 頁第3 至19行、第8 頁第14至17行、20
    至23行、本院選訴卷第93頁第3 至7 行、第95頁第4 至6 行
    、12至14行）。且關於鄭安媮於公園中收受被告謝文來交付
    1,000 元部分之事實，亦核與證人劉正樹於警詢、偵查及本
    院審理時證稱：99年11月中旬上午7 至8 時許，要到鼎金後
    路與鼎貴路的公園運動時，看到鄭安媮正和一位男子講話，
    鄭安媮也有看到伊，其就跟鄭安媮打招呼，鄭安媮也打招呼
    ，鄭安媮和該名男子講話時間短暫，有看到該名男子自褲子
    的口袋拿出數額不明的金錢，交給鄭安媮等語相符（見偵卷
    一第15頁背面第5 至11行、第12頁第9 至13行、本院選訴卷
    第89頁倒數第5 至3 行、第89頁背面第4 至14行）。本院審
    酌：證人鄭安媮於警詢、本院審理時證稱：在鼎金後路、
    鼎貴路交岔口的公園散步時，會遇到被告謝文來，聽人家叫
    被告謝文來叫做「謝仔」，時間久了，遇見被告謝文來時，
    就會互相微笑或點頭打招呼，但平常沒有交情，被告謝文來
    通常都跟一群人坐在那邊等語（見偵卷一第2 頁背面第18行
    以下、第9 頁第8 至9 行、本院選訴卷第92頁背面第18至24
    行、第95頁倒數第3 行以下）；且被告謝文來於本院審理時
    亦自承：人家稱其「謝仔」，會帶孫子去鼎金後路、鼎貴路
    的公園，但時間不固定，平常去該公園大部分都是坐在那邊
    ，很少下棋等語部分相符（見本院選訴卷第101 頁背面第22
    至24行、第30行至第102 頁第7 行）。因被告謝文來經常至
    上開公園散步，且外號為「謝仔」之事實，證人鄭安媮所述
    ，核與被告謝文來之陳述相符。如證人鄭安媮並不認識被告
    謝文來，實難知悉被告謝文來之外號及至公園散步之習慣。
    而鄭安媮、被告謝文來均住在鼎強里多年，經由偶至上開公
    園散步、休閒之機會相識，並進而點頭、打招呼，亦屬合理
    ，應可採信。則被告謝文來既認識證人鄭安媮，竟辯稱：與
    證人鄭安媮不相識等語，是否未涉及賄選之事，實有可疑。
    況被告謝文來自陳：因與劉貴同係民進黨員，且與被告劉
    貴相識逾10年，故答應幫劉貴拜票，但未擔任劉貴競
    選工作人員，亦未向劉貴支領薪資及負責特定區域等語（
    詳本院選訴卷第12頁倒數第5 行以下）。則被告謝文來於公
    園偶見證人鄭安媮時，尋求證人鄭安媮投票支持被告劉貴
    ，實屬情理之常。且被告謝文來並未擔任劉貴競選團隊之
    正式助選員，行徑較不易遭對手陣營發現、懷疑，故被告謝
    文來在眾人經常出入之公園內，交付賄款，旁人觀之，亦可
    能認為係正常之借貸或相關金錢往來事宜，不致於聯想與賄
    選相關，故證人鄭安媮關於交付賄款地點之陳述，亦非悖於
    常情。又證人鄭安媮證稱：事後搭劉正樹的車時，因劉正
    樹好奇的問其上開收受1,000 元之事，且建議其將錢交出自
    首，其不知道要將錢交到何處，就叫劉正樹的車，劉正樹載
    其至調查局後，劉正樹即與其一同至調查局等語（見本院選
    訴卷第93頁倒數第5 行以下至第93頁背面第5 行、第18行以
    下至第6 行）。核與證人劉正樹於本院審理時證稱：鄭安媮
    並沒有告知收錢的事，是日後鄭安媮打電話叫車時，其提問
    說當時在公園內有一名男子拿錢之事，鄭安媮說是投票的錢
    。其告知鄭安媮收錢是違法的，後來鄭安媮再向其叫車說要
    去投案，就載鄭安媮去投案等語相符（見本院選訴卷第90
    頁第19至28行、第91頁倒數第6 行以下至第91頁背面第2 行
    、第92頁第2 至4 行）。證人劉正樹係計程車司機，故證人
    鄭安媮經常撥打電話聯繫搭乘證人劉正樹之計程車，而在乘
    坐計程車期間，雙方仍不免就近期發生之事聊天。又因證人
    劉正樹最近一次係見到證人鄭安媮在公園內與被告謝文來交
    談，且被告謝文來曾當場交付金錢與證人鄭安媮，故證人劉
    正樹就最近所發生之上開情事詢問證人鄭安媮，並瞭解原委
    ，嗣證人鄭安媮告知實情，尚屬合理。再者，證人劉正樹得
    知實情後，建議證人鄭安媮報案自首，因證人劉正樹係目擊
    證人，且證人鄭安媮至調查局自首，亦須使用交通工具，故
    證人劉正樹駕駛計程車搭載證人鄭安媮一同前往調查局，順
    便陳述目擊經過，尚非違背常情。是被告謝文來辯稱：鄭安
    媮攜同證人證明其自首，背後動機可議等語，尚不得資以為
    有利被告謝文來之判斷。況參酌被告謝文來既非候選人，亦
    非被告劉貴之助選員，除與劉貴同屬民進黨籍外，與一
    般里民相同，若如無上開情事，鄭安媮、劉正樹應無可能在
    鼎強里三、四千名里民中，任意誣指被告謝文來，並互相串
    證共同指述一客觀上與被告劉貴參選里長無明確關聯之人
    。準此，本院綜合上開事證，認鄭安媮、劉正樹上開證述，
    應與事實相符，堪以採信，鄭安媮所指述之「謝仔」之人向
    其買票，應係被告謝文來無誤。被告謝文來上開所辯，即不
    足採信。是本件被告謝文來犯行事證明確，應予依法論科。
  (二)按投票行賄罪之處罰分別規定於刑法第144 條及公職人員選
    舉罷免法第99條第1 項，而公職人員選舉罷免法第99條第1
    項為刑法第144 條之特別法，自應優先適用；故核被告謝文
    來上開交付賄賂之行為，係犯公職人員選舉罷免法第99條第
    1 項之交付賄賂罪。次按刑法第59條規定犯罪之情狀可憫恕
    者，得酌量減輕其刑，其所謂「犯罪之情狀」，與同法第57
    條規定科刑時應審酌之一切情狀，並非有截然不同之領域，
    於裁判上酌減其刑時，應就犯罪一切情狀（包括第57條所列
    舉之10款事項），予以全盤考量，審酌其犯罪有無可憫恕之
    事由（即有無特殊之原因與環境，在客觀上足以引起一般同
    情，以及宣告法定低度刑，是否猶嫌過重等等），以為判斷
    （最高法院80年度台覆字第39號判決意旨可參）。本件被告
    謝文來所犯投票行賄犯行，非為自己參選而買票，行賄之對
    象僅有1 人，金額僅1,000 元，所為犯罪情節、對社會造成
    之危害與其他有計畫性、大規模之賄選行為相比，惡性顯屬
    輕微，若量處所犯該罪之法定本刑而科處3 年以上有期徒刑
    ，並強令其入監服刑，實屬情輕法重，在客觀上尚足以引起
    一般之同情，參諸上開最高法院判決意旨，應有堪資憫恕之
    處，認縱處以最低法定刑3 年以上有期徒刑，仍嫌過重，爰
    就被告謝文來所犯投票行賄罪部分，依刑法第59條規定減輕
    其刑。
  (三)爰審酌賄選行為係敗壞選風之主要根源，被告謝文來以給付
    現金之方式賄賂選民投票予特定候選人，對民主政治及選舉
    機制產生嚴重負面之影響，敗壞社會良善選風，有害正當選
    舉文化之建立，惟念其素行良好，有臺灣高等法院被告前案
    紀錄表在卷可稽，及其賄賂之對象僅1 人，對於選舉結果之
    影響有限，並兼衡其經歷、經濟狀況、智識程度等一切情狀
    ，量處如主文所示之刑，並依公職人員選舉罷免法第113 條
    第3 項之規定宣告褫奪公權3 年。另被告謝文來前未受有期
    徒刑以上刑之宣告之事實，有臺灣高等法院被告前案紀錄表
    可參，其因一時失慮，致罹刑案，諒其經此偵審程序，當知
    所警惕，應無再犯之虞，本院認其所受之宣告刑，以暫不執
    行為適當，爰諭知緩刑3 年之諭知，並向公庫支付150,000
    元，以啟自新。至被告謝文來上開賄賂1,000 元既已交付被
    告人鄭安媮，自無庸於被告謝文來部分宣告沒收，附此敘明
    。
二、被告鄭安媮部分：
  (一)上開犯罪事實，業據被告鄭安媮於警詢、偵查及本院審理中
    坦白承認，核與證人劉正樹於本院審理時之證述相符（見本
    院選訴卷第頁第行）。此外，復有扣案之1,000 元在卷可稽
    。是被告鄭安媮之自白核與事實相符，足堪採信。從而，被
    告鄭安媮上開犯行事證明確，應予依法論科。
  (二)核被告鄭安媮所為，係犯刑法第143 條之有投票權人收受賄
    賂罪。按公職人員選舉罷免法第111 條第1 項前段規定，犯
    第97條第2 項之罪或刑法第143 條第1 項之罪，於犯罪後3
    個月內自首者，免除其刑，此為刑法第62條但書之特別規定
    ，自應優先適用。被告鄭安媮於99年11月中旬犯收受賄賂罪
    後，於偵查機關未發覺其犯行前，於受賄後之3 個月內即99
    年12月16日，主動至法務部調查局高雄市調查處，表明願接
    受裁判之意而自首，並繳回所收受之賄款1,000 元等情，有
    證人鄭安媮之調查筆錄附卷可按（參偵卷(一)第2 至4 頁）。
    則被告鄭安媮所為，確已該當自首之要件，且與公職人員選
    舉罷免法第111 條第1 項前段規定「於犯罪後3 個月內」之
    要件相符，爰依上開規定，為被告鄭安媮免刑之諭知。再按
    公職人員選舉罷免法第99條第3 項固規定預備或用以行求期
    約或交付之賄賂，不問屬於犯人與否，沒收之；但如其賄賂
    已交付與有投票權之人收受，因收受者係犯刑法第143 條第
    1 項之投票受賄罪，其所收受之賄賂應依同法條第2 項之規
    定沒收之，如全部或一部不能沒收時，追徵其價額。故犯投
    票行賄罪者，其已交付之賄賂，自應依刑法第143 條第2 項
    規定，於其對向共犯所犯投票受賄罪為沒收或追徵其價額之
    從刑宣告，不得再依上開公職人員選舉罷免法規定沒收（最
    高法院93年度台上字第5728號判決意旨參照）；又按刑法上
    沒收之物規定「如全部或一部不能沒收時，追徵其價額」，
    乃指該原物不能沒收時，使義務人繳納與應沒收原物相當價
    額之謂，而現金係可替代之物，並無不能沒收之慮，自毋庸
    為追徵價額之諭知（最高法院92年度台上字第535 號判決意
    旨參照）。本件被告謝文來所交付予被告鄭安媮之賄款1,00
    0 元，業已扣案，應依刑法第143 條第2 項前段規定，於被
    告鄭安媮所犯之投票受賄罪項下宣告沒收。
參、無罪部分
一、公訴意旨略以：被告劉貴係高雄縣市合併後第1 屆高雄市
    三民區鼎強里里長候選人，為使自己順利當選，於99年11月
    17日17時30分許，在高雄市○○區○○路501 巷2 之3 號于
    郭淑美住處門口，先詢問于郭淑美是否設籍於此，待于郭淑
    美為肯定之回答後，被告劉貴竟基於對有投票權人行求賄
    賂之犯意，將面額新臺幣（下同）1000元之紙鈔1 張塞給無
    收受賄款犯意之于郭淑美，並說「拜託！拜託！幫忙！幫忙
    ！」等語，約使于郭淑美投票支持自己，旋即離開。以此方
    式對于郭淑美行求賄選等情，因認被告劉貴涉犯公職人員
    選舉罷免法第99條第1 項之交付賄賂罪嫌等語。
二、按犯罪事實應依證據認定之，無證據不得認定犯罪事實；不
    能證明被告犯罪者，應諭知無罪之判決，刑事訴訟法第154
    條第2 項及第301 條第1 項前段分別定有明文。次按認定不
    利於被告之事實，須依積極證據，茍積極證據不足為不利於
    被告事實之認定時，即應為有利於被告事實之認定，更不必
    有何有利之證據；又被告否認犯罪事實所持之辯解，縱屬不
    能成立，仍非有積極證據足以證明其犯罪行為，不能遽為有
    罪之認定（最高法院30年上字第816 號判例、30年上字第18
    31號判例參照）。復按刑事訴訟法第161 條第1 項亦規定，
    檢察官就被告犯罪事實，應負舉證責任，並指出證明之方法
    ，是檢察官對於起訴之犯罪事實，應負提出證據及說服之實
    質舉證責任，倘其所提出之證據，不足為被告有罪之積極證
    明，或其指出證明之方法，無從說服法院以形成被告有罪之
    心證，基於無罪推定之原則，自應為被告無罪判決之諭知（
    最高法院92年台上字第128 號判例意旨亦可參照）。
三、公訴意旨認被告涉犯上開罪嫌，無非係以證人于郭淑美於警
    詢及偵查中之證述為其主要論據。訊據被告劉貴堅決否認
    有何涉犯公職人員選舉罷免法第99條第1 項之交付賄賂罪嫌
    ，辯稱：不認識于郭淑美，于郭淑美稱其在路旁隨機攀談，
    並且未詳加調查之情形下，即交付賄賂，顯與事實不符，沒
    有向于郭淑美買票等語。經查：
  (一)證人于郭淑美雖於本院審理時證稱：因其擔任清潔隊工作的
    地點靠近被告劉貴的住處，所以不時會遇到被告劉貴，
    而認識、知道被告劉貴，但是沒有交情。在縣市合併後第
    一次里長選舉投票日前10日左右，下班回家，在住家門口停
    好機車時，看到被告劉貴騎一部比較深色的重型機車，就
    向被告劉貴打招呼，之後要進家門時，被告劉貴就騎車
    轉到其家門口，問其是否住在這邊，其稱說「對」，被告劉
    貴即說：「是鼎強里登記第2 號的候選人」，並問其：「
    支持哪一位？」，其笑笑沒有回答，被告劉貴就說：「我
    是二號，請你支持我」，並問其家裡有幾票，被告劉貴就
    從口袋裡面掏了1,000 元交予其，叫其支持被告劉貴，但
    其收到沒有且很快就離開了，當時被告劉貴沒有拿文宣予
    其，只是口頭說支持、拜託，還向其說謝謝等語（見本院選
    訴卷第84頁第6 至14行、第20至29行、第86頁背面第16 至
    26行）。且上開證述與其於警詢、偵查時之證述均一致。另
    被告劉貴亦自承：住家離證人于郭淑美住處騎機車大約1
    、2 分鐘，選舉開票日前應會經過該處，有短袖蘋果綠色上
    衣，是競選的制服，家中亦有一輛黑色機車等語（見本院選
    訴卷第100 頁第26行以下至第100 頁背面第1 行、倒數第14
    至20行）。惟本院審酌：證人于郭淑美於本院審理時，除上
    開證述外，亦證稱：因任職清潔隊員，跟現任里長林國石工
    作上有接觸，互動比較多。其住家巷道有8 戶透天住家，巷
    道寬度約2 輛轎車可會車，一般任何人都可以經過其家門口
    ，且當時5 點半，天色比較黑，被告劉貴身穿短袖蘋果綠
    色的上衣，騎一部比較深色的重型機車，沒有下車就將錢交
    予其，其沒有看到旁邊有無其他人，被告劉貴沒有抄錄其
    及其家人之基本資料，亦沒有拿文宣資料予其，未告知任何
    人拿1,000 元之事等語（見本院選訴卷第84頁背面第24行、
    第85頁倒數第1 行至第85頁背面第16行、第86頁第7 至19行
    、第86頁背面第1 至4 行、第87頁背面第6 至16行）。又被
    告劉貴本次係第3 次參與里長選舉，熱衷於基層選舉，對
    於經營10逾年之鼎強里選民結構應已有所瞭解，且其本身係
    里長候選人，所作所為應係對手關注的焦點，若其穿著競選
    衣服，親自在任何人均可能經過之馬路上，交付賄款，將被
    聯想與賄選有關，很可能馬上被對手之人員發現而檢舉，且
    當時距離選舉尚有10日，應仍有相當充裕之時間，可資確認
    證人于郭淑美之身分、支持對象及家中票數，再向證人于郭
    淑美買票，而無須急忙於選前10日，在路旁隨機買票，此部
    分實屬可疑。又證人于郭淑美因擔任清潔隊員，而與當時現
    任里長林國石較有交集之機會，且證人于郭淑美亦自承：係
    投票予林國石等語（詳偵卷(二)第30頁倒數第4 行），則被告
    劉貴基於對選民結構之認知，在證人于郭淑美係清潔隊員
    下，是否會冒險地在證人于郭淑美未明確告知支持何人之情
    形下，即貿然在大馬路上，輕率向可能係敵對陣營之支持者
    交付金錢買票，顯非無疑。是被告上開所辯，非不可採信。
  (三)綜上，公訴意旨認被告劉貴涉嫌前揭犯行所憑之證據，在
    無其他補強證據下，尚未達於通常一般之人均不致有所懷疑
    ，而得確信其為真實之程度，依刑事訴訟制度「倘有懷疑，
    即從被告之利益為解釋」、「被告應被推定為無罪」之證據
    法則，即難據以為不利於被告劉貴之認定。此外，復查無
    其他積極事證可資認定被告劉貴確有行賄之犯行，揆諸前
    揭法條及最高法院判例意旨之說明，不能證明被告劉貴犯
    罪，依法應為無罪判決之諭知。
據上論斷，應依刑事訴訟法第299 條第1 項、第301 條第1 項前
段，公職人員選舉罷免法第99條第1 項、第111 條第1 項、第11
3 條第3 項，刑法第11條、第143 條第1 項、第2 項前段、第59
條、第74條第1 項第1 款、第2 項第4 款，判決如主文。
本案經檢察官陳秉志到庭執行職務。
中    華    民    國   100    年    4     月    15    日
                  刑事第四庭    審判長法  官  方百正
                                      法  官  葉文博
                                      法  官  謝文嵐
以上正本證明與原本無異。
如不服本判決應於收受判決後10日內向本院提出上訴書狀，並應
敘述具體理由。其未敘述上訴理由者，應於上訴期間屆滿後20日
內向本院補提理由書( 均須按他造當事人之人數附繕本) 「切勿
逕送上級法院」。
中    華    民    國   100    年    4     月    18    日
                                      書記官  鄒秀珍
附錄本件論罪科刑法條：
公職人員選舉罷免法第99條第1 項
對於有投票權之人，行求期約或交付賄賂或其他不正利益，而約
其不行使投票權或為一定之行使者，處3 年以上10年以下有期徒
刑，得併科新臺幣1 百萬元以上1 千萬元以下罰金。
中華民國刑法第143 條（投票受賄罪）
有投票權之人，要求、期約或收受賄賂或其他不正利益，而許以
不行使其投票權或為一定之行使者，處3 年以下有期徒刑，得併
科5 千元以下罰金。
犯前項之罪者，所收受之賄賂沒收之。如全部或一部不能沒收時
，追徵其價額。